臺灣高等法院刑事判決
111年度上訴字第1548號
上  訴  人  
即  被  告  袁炳崴


選任辯護人  呂福元律師
上列上訴人即被告因毒品危害防制條例案件，不服臺灣桃園地方
法院110年度訴字第910號，中華民國110年12月8日第一審判決（
起訴案號：臺灣桃園地方檢察署110年度偵字第9848、9859號）
，提起上訴，本院判決如下：
    主  文
上訴駁回。
    犯罪事實
一、袁炳崴明知愷他命（Ketamine，俗稱K他命）、4-甲基甲基
    卡西酮（4-methylmethcathineone、Mephedrone、4-MMC）
    均為毒品危害防制條例第2條第2項第3款所定之第三級毒品
    ，不得非法販賣、意圖販賣而持有，竟意圖營利，基於販賣
    第三級毒品之犯意，於民國110年2月間，持用手機門號0000
    000000號做為販毒專線，發送簡訊「普天茶行、（00000000
    00）祝各位老闆新年快樂、西湖龍井3000、冠軍茶5000、70
    0、周邊商品歡迎來電洽詢」等販售毒品之文字訊息，至不
    特定人持用之手機中，著手販賣附表編號1、2所示愷他命、
    含有4-甲基甲基卡西酮之毒品咖啡包以牟利。嗣因警方獲報
    上開販毒訊息，員警於110年2月19日上午9時許，佯裝買家
    撥打上開門號與袁炳崴聯絡，2人約定以新臺幣（下同）3,0
    00元買賣附表編號1-1所示之愷他命1包、以6,300元價格買
    賣附表編號2所示含有4-甲基甲基卡西酮之毒品咖啡包16包
    ，於同日上午10時許，在桃園市○○區○○街00號前進行交易。
    待袁炳崴、喬裝員警依約抵達上址進行交易，袁炳崴交付上
    開毒品、收取現金9,300元後，旋經喬裝員警表明身分後當
    場逮捕而未遂，並扣得如附表所示之物。
二、案經桃園市政府警察局蘆竹分局報告臺灣桃園地方檢察署檢
    察官偵查起訴。 
    理  由
壹、證據能力部分：
一、按被告以外之人於審判外之言詞或書面陳述，除法律有規定
    者外，不得作為證據。另按被告以外之人於審判外之陳述，
    雖不符合同法第159條之1至第159條之4之規定，然經當事人
    於審判程序同意作為證據，法院審酌該言詞陳述或書面陳述
    作成時之情況，認為適當者，亦得為證據。當事人、代理人
    或辯護人於法院調查證據時，知有第159條第1項不得為證據
    之情形，而未於言詞辯論終結前聲明異議者，視為有前項同
    意，刑事訴訟法第159條第1項、第159條之5分別定有明文。
    該條立法意旨在於傳聞證據未經當事人之反對詰問予以核實
    ，原則上先予排除，惟若當事人已放棄反對詰問權，於審判
    程序中表明同意該等傳聞證據可作為證據；或於言詞辯論終
    結前未聲明異議，基於尊重當事人對傳聞證據之處分權，及
    證據資料愈豐富，愈有助於真實發見之理念，且強化言詞辯
    論主義，使訴訟程序得以順暢進行，上開傳聞證據亦均具有
    證據能力。查本件被告以外之人於審判外之言詞或書面陳述
    屬傳聞證據部分，檢察官、被告及辯護人於本院準備程序中
    並未爭執證據能力，且迄於言詞辯論終結前亦未聲明異議，
    復本院認其作成之情形並無不當情形，經審酌後認為適當，
    均應認於本案有證據能力。
二、另本件認定事實引用之卷內其餘非供述證據部分，與本案均
    有關連性，亦無證據證明係實施刑事訴訟程序之公務員以不
    法方式所取得，依刑事訴訟法第158條之4之反面解釋，當有
    證據能力，復於本院審理時，提示並告以要旨，使檢察官、
    被告及辯護人充分表示意見，自得為證據使用。
貳、本院之判斷
一、認定犯罪事實所憑證據及認定之理由
　㈠上訴人即被告袁炳崴於犯罪事實一所載時、地，著手販賣附
    表編號1、2所示愷他命、含有4-甲基甲基卡西酮之毒品咖啡
    包以牟利，並與喬裝買家之員警約定交易附表編號1-1之第
    三級毒品愷他命1包、附表編號2之含有第三級毒品咖啡包16
    而未遂等事實，有桃園市政府警察局蘆竹分局（下稱蘆竹分
    局）南竹派出所誘捕偵查職務報告（見桃檢110年度偵字第9
    848號卷《下稱偵9848卷》第39至40頁）；交易毒品之通話譯
    文表（見偵9848卷第41頁）；蘆竹分局扣押筆錄（受執行人
    袁炳崴）、扣押物品目錄表、扣押物品收據、勘察採證同意
    書、真實姓名與尿液、毒品編號對照表、尿液初步檢驗報告
    單、毒品初步鑑驗報告單（見偵9848卷第43至59頁）；刑案
    現場照片（見偵9848卷第65至74頁）附卷可稽。
　㈡且有附表編號1-1至1-7之愷他命7包、附表編號2之含有第三
    級毒品咖啡包16包及附表編號3之電子磅秤1台扣案可資佐證
    。而扣案之附表編號1、2所示之物，成分各為第三級毒品愷
    他命、第三級毒品4-甲基甲基卡西酮，純質淨重分別為16.0
    225公克、3.1212公克等情，有臺北榮民總醫院110年4月14
    日毒品純度鑑定書㈠愷他命、臺北榮民總醫院110年4月14日
    毒品純度鑑定書㈡4-甲基甲基卡西酮在卷可憑（見偵9848卷
    第131、133頁）。
　㈢又販賣毒品係違法行為，非可公然為之，且有其販售通路及
    管道，復無公定價格，容易增減分裝之份量，而每次買賣之
    價量亦可能隨時依雙方關係深淺、資力、需求及對行情之認
    知、毒品純度、來源充裕、查緝鬆嚴、購買者被查獲時供述
    購買對象之可能風險等，而異其準，非可一概而論。而近年
    來政府為杜絕毒品之氾濫，對查緝施用及販賣毒品之工作無
    不嚴加執行，販賣毒品又屬重罪，依一般經驗法則，若無利
    可圖，應無甘冒持有毒品遭查獲之極大風險，平白無端提供
    其自身亦亟需施用之毒品之理，被告於本院自承：本次販賣
    毒品可賺取價差等語（見本院卷第56頁），是其所為販賣毒
    品犯行，自有營利之意圖，應可認定。
　㈣另據被告於警詢、偵訊及原審、本院均自白認罪（見偵9848
    卷第25至31、89至91頁，原審卷第38、61至64頁，本院卷第
    56、79頁），是認被告任意性自白內容與事實相符，堪足採
    認為真實。
　㈤綜上，本案事證已臻明確，被告上開犯行，堪予認定，自應
    依法予以論罪科刑。
二、論罪
  ㈠按愷他命（Ketamine，俗稱K他命）、4-甲基甲基卡西酮（4-
    methylmethcathineone、Mephedrone、4-MMC），均為毒品
    危害防制條例第2條第2項第3款規定之第三級毒品。又行為
    人如原即有販賣毒品營利之犯意，雖因經警設計誘捕（俗稱
    釣魚），致實際上不能完成毒品交易，然因其原即具有販賣
    毒品之意思，客觀上又已著手於販賣行為，仍應論以販賣毒
    品未遂罪（最高法院102年度台上字第3427號判決意旨參照
    ）。查蘆竹分局員警佯稱為購毒者與被告聯繫交易毒品並相
    約見面，然因員警喬裝買家純係偵查技巧實施，自始不具購
    毒真意，是核被告所為，係犯毒品危害防制條例第4條第6項
    、第3項之販賣第三級毒品未遂罪。被告販賣毒品前，意圖
    販賣而持有、持有逾量第三級毒品之低度行為，應為販賣之
    高度行為所吸收，均不另論罪。
　㈡刑之減輕事由
　　⒈被告已著手於販賣第三級毒品之實行，惟因買家為喬裝員
      警而不遂，為未遂犯，其所生損害較既遂犯為輕，爰依刑
      法第25條第2項規定減輕其刑。
　  ⒉被告就販賣第三級毒品之犯行，於警詢、偵訊及原審、本
      院審理時均自白，已如前述，是依毒品危害防制條第17條
      第2項規定遞減輕其刑。
參、駁回上訴之理由：
一、原審以被告販賣第三級毒品未遂犯行事證明確：
　㈠適用毒品危害防制條例第4條第6項、第3項、第17條第2項、
    第18條第1項、第19條第1項，刑法第25條第2項、第38條第1
    項、第4項等規定。
　㈡審酌被告為智識成熟之成年人，無視毒品對社會秩序及國民
    健康危害至深且鉅，嚴重影響社會治安，販賣毒品等行為情
    節尤重，更應嚴加非難，一般民眾均知施用毒品者容易上癮
    而戒除不易，竟無視國家杜絕毒品犯罪之禁令，為貪圖不法
    之利益，從事販賣本案愷他命及毒品咖啡包之犯行，戕害國
    民身心健康，所為自應嚴加非難，另衡酌被告生平素行、坦
    承犯行之犯後態度，兼衡本案販賣毒品之動機、手段、價額
    、數量非微、同時販賣2種第三級毒品以及其之家庭、經濟
    生活狀況及教育智識程度並參酌原審卷附辯護人所提出之相
    關資料等一切情狀，量處有期徒刑2年。
　㈢並說明：　
　　⒈附表編號1、2之扣案物，經鑑驗後分別含有第三級毒品愷
      他命、4-甲基甲基卡西酮成分，已如前述，應屬違禁物，
      應依刑法第38條第1項規定，宣告沒收。至盛裝上揭毒品
      之包裝袋，因袋內殘留微量毒品無法完全析離，連同該等
      包裝袋併予諭知沒收，而鑑驗用罄之毒品，既均已滅失，
      自毋庸再予宣告沒收。
　  ⒉扣案如附表編號3之電子磅秤1台，為被告分裝本案毒品所
      使用之工具，此經被告供述在卷（見原審卷第39、59頁）
      ，自應依毒品危害防制條例第19條第1項規定，宣告沒收
      之。
    ⒊未扣案之手機1支（含門號0000000000號SIM卡1張）為被告
      犯本案之犯罪工具，依毒品危害防制條例第19條第1項沒
      收，並依刑法第38條第4項規定，諭知於全部或一部不能
      沒收時，追徵其價額。
　　⒋至扣案如附表編號4、5之手機及SIM卡1張，核與本案被告
      所使用之門號不同，並非本案犯罪工具；另被告販毒款項
      ，業經喬裝員警當場取回，均不予宣告沒收。
　㈣經核原判決認事、用法並無違法或不當，業已斟酌刑法第57
    條各款所列情狀，量刑之宣告亦稱妥適，而未逾越法定刑度
    ，符合比例原則，沒收及追徵亦於法相合，原判決應予維持
    。
二、被告上訴意旨略以：被告已經認罪，現正就學中，聲請依刑
    法第59條規定酌減其刑，並宣告緩刑等語。另提出學生證、
    在職證明書為據（見本院卷31、33頁）。惟查：
　㈠關於刑法第59條部分
　　⒈按「犯罪之情狀顯可憫恕，認科以最低度刑仍嫌過重者，
      得酌量減輕其刑」，刑法第59條定有明文。按刑法第59條
      所謂「犯罪之情狀」與刑法第57條所謂「一切情狀」，並
      非有截然不同之領域，於裁判上審酌是否酌減其刑時，本
      應就犯罪一切情狀（包括刑法第57條所列舉之事項），予
      以全盤考量，審酌其犯罪有無可憫恕之事由，以為判斷。
      故適用刑法第59條酌量減輕其刑時，並不排除刑法第57條
      所列舉事由之審酌。而是否適用刑法第59條規定酌量減輕
      被告之刑，亦係實體法上賦予法院得依職權自由裁量之事
      項（最高法院103年度台上字第4174號、104年度台上字第
      2621、3233、3880號判決要旨參照）。
　  ⒉經查，被告著手販賣第三級毒品，戕害國民身心健康，而
      扣案之附表編號1、2所示之物，分別第三級毒品愷他命7
      包、含第三級毒品4-甲基甲基卡西酮之咖啡包16包，純質
      淨重分別為16.0225公克、3.1212公克，可見數量、重量
      非微，並非毒友間之互通有無，其惡性及危害程度非低，
      自難認有何特殊之原因與環境，在客觀上足以引起一般同
      情之處，認無情堪憫恕之情形；且其販賣第三級毒品未遂
      犯行，已依刑法第25條第2項、毒品危害防制條例第17條
      第2項規定遞減輕其刑，客觀上已無量處減輕後之最低刑
      度猶嫌過重之憾，自不得適用刑法第59條規定酌減其刑，
      被告此部分之上訴，並無理由，應予駁回。
  ㈡關於緩刑部分
　　⒈按緩刑屬於刑罰權作用之一環，具有刑罰權之具體效應，
      亦即犯罪行為因其犯罪行為而受論罪科刑，具有明確之刑
      罰宣示，但因基於刑事政策考量，認為其不需進入機構性
      處遇接受刑罰之執行較為適當，乃設定一定觀察期間，並
      配合緩刑期內附條件機制。最高法院特指出：諭知緩刑為
      審判官之職權，本有自由裁量之餘地，而緩刑之宣告，除
      應具備一定條件外，並須有可認為以暫不執行刑罰為適當
      之情形，始得為之（最高法院90年度台上字第4406號判決
      意旨參照）。是以，法院對犯罪行為人宣告緩刑時，除應
      考量被告與被害人間關係之修復、對犯罪所生損害之填補
      外，亦應審酌被告有無確已誠心悔悟且無再犯之虞等足認
      「原宣告刑以暫不執行刑罰為適當」之具體事由，否則即
      無法對被告生警惕之效，更難反映被告犯行侵害法益之嚴
      重性，而達到刑法應報、預防及教化之目的。
　　⒉經查，被告故意犯本案販賣第三級毒品未遂犯行，直接戕
      害購毒者身心健康，助長毒品流通，對社會治安實有相當
      程度危害，惡性匪淺，倘遽予宣告緩刑，除對其個人難收
      改過遷善之效，無法達到刑罰特別預防之目的外，亦易使
      其他販賣毒品之人心生投機、甘冒風險繼續販賣毒品，無
      法達到刑罰一般預防之目的，難認原宣告刑以暫不執行刑
      罰為適當之情形，依據前揭說明，即難認有諭知緩刑之必
      要，被告此部分之上訴，亦無理由，亦應予駁回。
據上論斷，應依刑事訴訟法第368條，判決如主文。
本案經檢察官陳映妏提起公訴，檢察官孫冀薇到庭執行職務。
中　　華　　民　　國　　111 　年　　6 　　月　　29　　日
                  刑事第二十三庭審判長法　官 許永煌
                                      法　官 吳定亞
                                      法　官 黃美文
以上正本證明與原本無異。
如不服本判決，應於收受送達後20日內向本院提出上訴書狀，其
未敘述上訴之理由者並得於提起上訴後20日內向本院補提理由書
（均須按他造當事人之人數附繕本）「切勿逕送上級法院」。
                                      書記官 彭威翔
中　　華　　民　　國　　111 　年　　6 　　月　　29　　日
附錄：本案論罪科刑法條全文
毒品危害防制條例第4條
製造、運輸、販賣第一級毒品者，處死刑或無期徒刑；處無期徒
刑者，得併科新臺幣3千萬元以下罰金。
製造、運輸、販賣第二級毒品者，處無期徒刑或10年以上有期徒
刑，得併科新臺幣1千5百萬元以下罰金。
製造、運輸、販賣第三級毒品者，處7年以上有期徒刑，得併科
新臺幣1千萬元以下罰金。
製造、運輸、販賣第四級毒品者，處5年以上12年以下有期徒刑
，得併科新臺幣5百萬元以下罰金。
製造、運輸、販賣專供製造或施用毒品之器具者，處1年以上7年
以下有期徒刑，得併科新臺幣1百50萬元以下罰金。
前五項之未遂犯罰之。
【附表】
編號 物品名稱  備註 1-1 愷他命1包，毛重0.96公克 純質淨重 16.0225公克 桃園市政府警察局蘆竹分局扣押物品目錄表、臺北榮民總醫院110 年4 月14日毒品純度鑑定書㈠愷他命（見偵9848卷第47、131頁）    1-2 愷他命1包，毛重9.63公克   1-3 愷他命1包，毛重2.83公克   1-4 愷他命1包，毛重2.74公克   1-5 愷他命1包，毛重1.89公克   1-6 愷他命1包，毛重1.91公克   1-7 愷他命1包，毛重1.87公克   2 毒品咖啡包 16包 純質淨重 3.1212公克 臺北榮民總醫院110年4月14日毒品純度鑑定書㈡4-甲基甲基卡西酮（見偵9848卷第133頁） 3 電子磅秤1台  扣案之犯罪工具。 4 I PHONE手機1支（IMEI碼：000000000000000號）  扣案物，但與本案無關。 5 門號0000000000號SIM卡1張  扣案物，但與本案無關。